【裁判字號】    99,抗,16
【裁判日期】    990111
【裁判案由】    假扣押
【裁判全文】
臺灣高等法院民事裁定                    99年度抗字第16號
抗   告   人    丙○○
兼法定代理人    甲○○
上列抗告人等與相對人三重客運股份有限公司等間，因假扣押事
件，對於中華民國98年12月14日臺灣士林地方法院98年度全字第
57號所為裁定，提起抗告，本院裁定如下：
    主  文
抗告駁回。
抗告訴訟費用由抗告人負擔。
    理  由
一、按：「債權人就金錢請求或得易為金錢請求之請求，欲保全
    強制執行者，得聲請假扣押。」、「假扣押，非有日後不能
    強制執行或甚難執行之虞者，不得為之。應在外國為強制執
    行者，視為有日後甚難執行之虞。」、「請求及假扣押之原
    因，應釋明之。前項釋明如有不足，而債權人陳明願供擔保
    或法院認為適當者，法院得定相當之擔保，命供擔保後為假
    扣押。」民事訴訟法第522條、第523條、第526條第1、2 項
    分別定有明文。又：最高法院94年度臺抗字第665號、75 年
    度臺抗字第453 號亦分別著有：「債權人就金錢請求或得易
    為金錢請求之請求，欲保全強制執行者，得聲請假扣押。假
    扣押非有日後不能強制執行或甚難執行之虞者，不得為之。
    請求及假扣押之原因應釋明之。前項釋明如有不足，而債權
    人陳明願供擔保或法院認為適當者，法院得定相當之擔保，
    命供擔保後為假扣押，為92年2月7日總統令修正公布之民事
    訴訟法第522條第1項、第523條第1項及第526條第1、2 項所
    明定。依上開規定可知，債權人聲請假扣押，應就其請求及
    假扣押之原因加以釋明。該項釋明如有不足，而債權人陳明
    願供擔保或法院認為適當者，法院得定相當之擔保，命供擔
    保後為假扣押。若債權人就其請求及假扣押之原因絲毫未予
    釋明，法院尚且不得命供擔保後為假扣押，遑論為准免供擔
    保之假扣押裁定。」、「所謂因釋明而應提出之能即時調查
    之證據，係指當事人於釋明其事實上之主張時，應同時提出
    可供法院得隨時進行調查之證據而言，故當事人如未同時提
    出供釋明用之證據，法院自無裁定限期命其補正之必要。」
    等裁判意旨，足資參照。所謂假扣押之原因，依民事訴訟法
    第523 條之規定，係指日後有不能強制執行或甚難執行之虞
    ，或應在外國為強制執行之情形，如債務人浪費財產，增加
    負擔，或就其財產為不利益之處分，將成為無資力之狀態，
    或將移住遠地、逃匿無蹤、隱匿財產等是。
三、抗告人於原法院聲請意旨略以：相對人乙○○為相對人三重
    客運股份有限公司之駕駛員，對於抗告人等因業務過失傷害
    案件，經台灣士林地方法院判決有罪確定，近聞相對人等正
    將所有財產搬移隱匿，致日後有不能強制執行或甚難強制執
    行之虞，為此，求為准予於相對人等之財產新臺幣(以下同)
     3,574,158元之範圍內，為假扣押之裁定等語云云；於本院
    提出相對人等於原法院98年度士調字第 137號之答辯狀為釋
    明。
四、經查抗告人等於原法院未據提出任何證據，以釋明抗告人等
    對於相對人等有請求及假扣押之原因，於本院提出相對人等
    所為「…原告甲○○請求慰撫金20萬元，顯屬過高，蓋被告
    乙○○為大客車司機，月薪約僅 5萬元許，收入微薄，其教
    育不高(開南商工補校畢業)，家無恆產，尚須扶養母親及兩
    名子女，經濟困窘，實無能力負擔巨額賠償。被告公司近年
    來營運並不理想，適逢全球性經濟不景氣，民眾多騎機車、
    腳踏車，加上捷運通車企業經營益加困難，亦無力給付巨額
    賠償金，…。」陳述之答辯狀，充其量僅能釋明抗告人等對
    於相對人等有侵權行為損害賠償請求權，而相對人之答辯狀
    係就訴訟上抗告人之請求，抗辯高額慰撫金應予核減之意，
    並無搬移、隱匿情事，抗告人對於假扣押之原因、即有日後
    不能強制執行或甚難執行之虞、或應在外國為強制執行之原
    因，絲毫未予釋明，參照上開法條規定、最高法院裁判意旨
    及說明，抗告人之聲請，尚不符假扣押之要件，應不予准許
    ；原法院裁定駁回其聲請，經核尚無違誤；抗告意旨仍持陳
    詞，指摘原法院之裁定不當，求予廢棄，為無理由，應予駁
    回。
五、據上論結，本件抗告為無理由，爰依民事訴訟法第495條之1
    第1項、第449條第1項、第95條、第85條第1項前段之規定，
    裁定如主文。
中    華    民    國    99    年     1    月     11   日
                    民事第五庭
                        審判長法  官  李錦美
                              法  官  鍾任賜
                              法  官  陳博享
正本係照原本作成。
本裁定除以適用法規顯有錯誤為理由外，不得再抗告。如提起再
抗告，應於收受後10日內委任律師為代理人向本院提出再抗告狀
。並繳納再抗告費新台幣１千元。
中    華    民    國    99    年    1     月    12    日
                              書記官  鄭靜如

司法院資訊處製作；財團法人民間司法改革基金會備份。
